臺灣桃園地方法院民事裁定　　　　　　　 100年度抗字第88號
抗　告　人　李暐即第三人陳秀.
視同抗告人　李即第三人陳秀.
　　　　　　李旼即第三人陳秀.
相　對　人　台新國際商業銀行股份有限公司
法定代理人　蔡榮棟
上列當事人間拍賣抵押物事件，抗告人對於民國100年6月15日本
院簡易庭司法事務官100年度司拍字第312號民事裁定提起抗告，
本院裁定如下：
    主  文
抗告駁回。
抗告程序費用新台幣壹仟元由抗告人李暐負擔。
    理  由
一、按訴訟標的對於共同訴訟之各人必須合一確定者，其中一人
    之行為有利益於共同訴訟人者，其效力及於全體，不利益者
    ，對於全體不生效力，民事訴訟法第56條第1項第1款定有明
    文。上開規定，依非訟事件法第11條規定，於非訟事件關係
    人準用之。經查，本件相對人主張抗告人李暐、李、李旼
    為抵押人暨債務人即第三人陳秀玉之繼承人，共同繼承原裁
    定附表所示不動產（下稱系爭抵押物，惟原裁定附表就桃園
    縣桃園市○○段5253建號建物設定抵押權之權利範圍記載誤
    為1/42，實應為1/44）及其所擔保之債務，故對其全體抗告
    人聲請裁定拍賣本件抵押物；嗣經原裁定准予拍賣，抗告人
    李暐不服提起抗告，惟揆諸上揭法律規定，抗告人李暐所提
    抗告之效力屬有利益於視同抗告人李、李旼，是本院自應
    併列李、李旼為視同抗告人，此先敘明。
二、次按抵押權人，於債權已屆清償期，而未受清償者，得聲請
    法院，拍賣抵押物，就其賣得價金而受清償，民法第873條
    定有明文。次按抵押權人聲請拍賣抵押物之裁定，係屬非訟
    事件，祗須其抵押權已依法登記，並依登記之清償期業已屆
    至而未受清償時，法院即應為准許拍賣抵押物之裁定，如對
    於此項法律關係有爭執者，應由有爭執之人提起訴訟，以求
    解決，不得僅依抗告程序聲明其有爭執，並據為廢棄拍賣裁
    定之理由（最高法院58年度台抗字第524號、51年度台抗字
    第269號判例可參）。又債務人因繼承、強制執行、徵收或
    法院之判決，對登記前已取得不動產物權者，執行法院得因
    債權人之聲請，以債務人費用，通知登記機關登記為債務人
    所有後而為執行。又拍賣之抵押物如為未經辦理繼承登記之
    不動產，執行法院應囑託地政機關辦理繼承登記後拍賣之，
    強制執行法第11條第3項定有明定。依此規定，抵押權人於
    抵押人死亡後，聲請法院為拍賣抵押物之裁定時，自不以抵
    押人之繼承人已辦理繼承登記為必要（最高法院85年度台抗
    字第206號判決可參）。
三、抗告意旨略以：原裁定雖載第三人即抗告人之被繼承人陳秀
    玉業於民國99年7月23日死亡，抗告人已辦畢繼承登記，惟
    實際上陳秀玉係於99年4月4日過世，且迄今繼承人等皆未辦
    理繼承登記，原裁定所載顯有未合；又本件抗告人既未為繼
    承登記，則對系爭不動產所為之拍賣抵押物裁定即非適法，
    為此提起抗告請求廢棄原裁定。
四、經查：本件相對人主張抗告人之被繼承人陳秀玉於96年12月
    17日以原裁定附表所示不動產設定最高限額新台幣（下同）
    240萬元之抵押權，作為對相對人所負債務之擔保，嗣陳秀
    玉於99年4月4日死亡（原裁定誤認為99年7月23日；有被繼
    承人除戶謄本、繼承系統表等各1份附於原審卷第11、12頁
    ），由抗告人依法繼承陳秀玉財產上之一切權利義務。因陳
    秀玉對聲請人負債1,743,536元，已屆清償期而未為清償，
    相對人為此聲請本院准予拍賣抵押物等語，業據其提出土地
    及建物登記謄本、他項權利證明書、抵押權設定契約書、借
    款借據、（被）繼承人戶籍謄本、繼承系統表、本院家事法
    庭函文等為證。準此，相對人就系爭抵押物既已依法為抵押
    權設定登記，而受擔保之債權已屆清償期而未受清償，是原
    審據以准許相對人拍賣抵押物之聲請，並無不當。抗告人雖
    主張原裁定所載被繼承人死亡日期與事實未合、全體繼承人
    尚未辦理繼承登記云云，惟拍賣抵押物裁定係採形式審查，
    抵押權人僅須其抵押權已依法登記，並於登記之清償期業已
    屆滿而未獲清償時，法院即應依抵押權人之聲請為許可拍賣
    之裁定。另依前揭最高法院裁定意旨所示，聲請法院為拍賣
    抵押物裁定，不以抵押人之繼承人已辦畢繼承登記為必要。
    ，是抗告人提起本件抗告，請求廢棄原裁定，為無理由，應
    予駁回。
五、據上論結，本件抗告為無理由，依非訟事件法第46條、第21
    條第2項、第24條第1項，民事訴訟法第495條之1第1項、第
    449條第1項、第95條、第78條、第85條第1項後段，裁定如
    主文。
中    華    民    國   100    年    8     月    16    日
          民事第三庭審判長  法  官  張益銘
                            法  官  林靜梅
                            法  官  毛彥程
以上正本證明與原本無異。
本裁定除以適用法規顯有錯誤為理由，不得再抗告；如提再抗告
，應於收受後送達10日內委任律師為代理人向本院提出再抗告狀
，並繳納再抗告費新台幣1,000 元。
中    華    民    國   100    年    8     月    16    日
                            書記官  伍幸怡